臺灣高雄地方法院刑事判決　　　　　　 95年度交易緝字第4號
公　訴　人　臺灣高雄地方法院檢察署檢察官
被　　　告　丙○○
上列被告因公共危險等案件，經檢察官提起公訴（93年度偵字第
19639 號），被告經訊問後為有罪之陳述，本院合議庭裁定由受
命法官獨任進行簡式審判程序，並判決如下：
    主  文
丙○○服用酒類，不能安全駕駛動力交通工具而駕駛，處拘役伍
拾日，如易科罰金，以銀元佰元即新台幣玖佰元折算壹日；又
因過失傷害人，處有期徒刑肆月，如易科罰金，以銀元佰元即
新台幣玖佰元折算壹日。
    事  實
一、丙○○明知飲用酒類後如達不能安全駕駛動力交通工具之程
    度，即不能駕駛動力交通工具，竟仍於民國93年9 月27日15
    時30分許，在高雄縣鳳山市○○路飲用1 瓶台灣啤酒及2 瓶
    保力達後，仍於同日17時許騎乘車號ＮＺＭ─235 號重型機
    車，沿高雄市○○○路由東向西方向行駛，嗣於當晚19時10
    分，行經高雄市○○○路與鼎強街口時，其原應注意機車行
    駛時，應在遵行車道內行駛，且轉彎車應讓直行車先行，而
    依當時情形又無不能注意之情事，又竟因酒力發作，而疏未
    注意及此，而貿然先沿鼎金後路西向東方向車道逆行至上開
    路口時，直接右轉，適甲○○騎乘車號ＺＸＤ─455 號輕型
    機車搭載丁○，沿鼎金後路由東向西方向行經該路口處，2
    車因而發生擦撞，雙方因此人車倒地，致甲○○因此受有左
    手臂及左腳擦傷等傷害，丁○則受有臉部、左肩、右膝及左
    腳擦傷、臀部挫傷等傷害。警方經據報到場處理，並當場對
    丙○○施以酒精濃度檢測，發現其呼氣中酒精濃度達0.89毫
    克，而查悉上情。
二、案經甲○○及丁○訴由高雄市政府警察局三民第二分局報告
    臺灣高雄地方法院檢察署檢察官偵查起訴。
    理  由
一、本件被告丙○○所犯係死刑、無期徒刑、最輕本刑為3 年以
    上有期徒刑以外之罪，其於準備程序中就被訴事實為有罪之
    陳述，經審判長告知簡式審判程序之旨，並聽取公訴人及被
    告之意見後，本院合議庭認宜進行簡式審判程序，依刑事訴
    訟法第273 條之1 第1 項規定，合議裁定由受命法官獨任進
    行簡式審判程序，合先敘明。
二、上開事實，業據被告丙○○於本院審理中坦承不諱，核與告
    訴人甲○○、丁○於警詢、偵訊中之指訴相符，並有酒精濃
    度測定紀錄表、高雄市政府警察局舉發違反交通管理事件通
    知單、刑法第185 條之3 案件測試觀察紀錄表報告書各1 紙
    、道路交通事故現場蒐證照片4 張，以及道路交通事故現場
    圖、道路交通事故調查報告表(一)、(二)各1 紙在卷可稽。又告
    訴人甲○○因此受有左手臂及左腳擦傷之傷害，丁○則受有
    臉部、左肩、右膝及左腳擦傷、臀部挫傷之傷害等情，則有
    高雄榮民總醫院93年9 月27日診斷證明書各1 紙附卷可佐。
    足證被告之自白與事實相符，堪予採認。
三、按汽車行駛至交岔路口，其行進、轉彎，轉彎車應暫停讓直
    行車先行；汽車在未劃設慢車道之雙向二車道行駛時，均應
    在遵行車道內行駛，道路交通安全規則第97條第1 項第1 款
    、第102 條第1 項第2 款分別定有明文。而本件案發當時天
    候晴朗，夜間有照明，柏油路面乾燥無缺陷，道路無障礙物
    ，視距良好等情，有上述現場蒐證照片4 張及道路交通事故
    調查報告表(一)、(二)附卷可參，足見案發當時並無不能注意之
    情事，被告竟疏未注意及此，因而肇致本件道路交通事故，
    致使告訴人甲○○、丁○受有如事實欄所載之傷害，被告具
    有過失，且被告之過失與告訴人甲○○、丁○受傷之間，具
    有相當因果關係等情，均堪採認，是本案罪證明確，被告過
    失傷害之犯行，洵堪認定。
四、論罪科刑：
  (一)查94年1 月7 日立法院三讀通過修正之刑法（業經總統於同
    年2 月2 日，以華總一義字第09400014901 號令公布），自
    95 年7月1 日施行，是被告行為後，刑法已有變更，自應依
    新修正之刑法第2 條第1 項所規定之「從舊從新」原則，比
    較新舊法，以資決定應適用之法律（最高法院95年5 月23日
    刑事庭第8 次會議決議參照）。
  1.刑法第185 條之3 、第284 條第1 項之條文次序與法定刑，
    均未更動，是自不生新舊法比較之問題。然就罰金刑之最低
    度，修正前之刑法第33條第5 款係規定：「罰金：1 元以上
    」（即新臺幣3 元以上），而修正後之刑法第33條第5 款則
    係規定：「新臺幣1 千元以上，以百元計算之」。是以該等
    罪名修正後關於有期徒刑、拘役等自由刑雖未加以變更，惟
    就罰金數額下限則予以提高，故修正前之法律效果對行為人
    而言較屬有利。
  2.修正前刑法第41條第1 項前段原規定：「犯最重本刑為5 年
    以下有期徒刑以下之刑之罪，而受6 個月以下有期徒刑或拘
    役之宣告，因身體、教育、職業、家庭之關係或其他正當事
    由，執行顯有困難者，得以1 元以上3 元以下折算一日，易
    科罰金。」，且被告行為時之易科罰金折算標準，依修正前
    罰金罰鍰提高標準條例第2 條前段（現已刪除）之規定，本
    係就其原定數額提高為100 倍折算1 日，故被告行為時之易
    科罰金折算標準乃以銀元3 百元折算1 日，經折算後應以新
    臺幣9 百元折算為1 日。惟修正後刑法第41條第1 項前段則
    改以：「犯最重本刑為5 年以下有期徒刑以下之刑之罪，而
    受6 個月以下有期徒刑或拘役之宣告者，得以新臺幣1 千元
    、2 千元或3 千元折算一日，易科罰金。」，乃就易科罰金
    之折算標準予以提高。從而比較修正前、後所定之易科罰金
    折算標準，當以修正前規定較有利於被告。
  3.綜上，前揭罪名之罰金刑數額下限之變更、及易科罰金標準
    等規定比較之結果，均依修正前刑法相關規定較有利於被告
    ，故應依修正前刑法作為本件被告論罪科刑之依據（有關易
    刑處分部分之規定，並無整體比較適用之問題，縱為割裂適
    用，亦與最高法院95年度第8 次刑庭決議不相違背；又刑法
    施行法第1 條之1 之修正與罰金罰鍰提高標準第1 條前段之
    規定間並無新舊法比較之問題，應逕適用刑法施行法第1 條
    之1 之規定，此有臺灣高等法院暨所屬法院95年12月13日法
    律座談會第2 、3 、6 、18號提案可資參照）。
  (二)是核被告丙○○所為，係犯刑法第185 條之3 之服用酒類，
    不能安全駕駛動力交通工具而駕駛罪、同法第284 條第1 項
    之過失傷害罪。又被告駕駛前開重型機車肇事時，其吐氣中
    酒精濃度已達每公升0.89毫克，業如前所述，是被告酒醉駕
    駛車輛肇事，因而致告訴人甲○○、丁○受有傷害，依法應
    負過失傷害刑事責任，自應依道路交通管理處罰條例第86條
    第1 項之規定，就過失傷害部分，加重其刑。被告所犯上開
    2 罪間，犯意各別，構成要件互異，侵害之法益亦不相同而
    為個別獨立之行為，應予分論併罰。爰審酌被告明知酒後駕
    車在道路上行駛，對一般往來之公眾及駕駛人自身具有高度
    危險性，竟仍無視政府法令之宣導及對他人生命、財產安全
    之尊重，於酒醉程度達吐氣後所含酒精成分每公升0.89毫克
    後，仍騎乘機車在道路上行駛，肇致本件道路交通事故，告
    訴人因而受有前開之傷害，且於案發後未積極與告訴人洽商
    和解，迄今未賠償告訴人之損害，行為誠屬可議，惟念及被
    告除本件犯行外，並無其他前科紀錄，此有臺灣高等法院被
    告全國前案紀錄表1 份在卷可參，素行良好，且所造成告訴
    人之傷害尚非至為嚴重等一切情狀，分別量處如主文所示之
    刑，並均諭知如易科罰金之折算標準，以示懲儆。又公訴人
    就被告酒後不能安全駕駛動力交通工具罪之犯行，雖求處有
    期徒刑4 月，惟查被告酒精測試結果尚非達泥醉程度，且未
    曾無其他酒駕前科，造成告訴人之傷害亦非至為嚴重，故認
    此部分之求刑尚嫌過重，至過失傷害部分，公訴人求處有期
    徒刑4 月，則核屬妥適，附此敘明。
據上論斷，應依刑事訴訟法第273 條之1 第1 項、第299 條第1
項前段，道路交通管理處罰條例第86條第1 項，刑法第2 條第1
項前段、第185 條之3 、第284 條第1 項前段，修正前刑法第41
條第1 項前段，刑法施行法第1 條之1 ，修正前罰金罰鍰提高標
準條例第2 條，判決如主文。
本案經檢察官乙○○到庭執行職務。
中　　華　　民　　國　　96　　年　　1 　　月　　31　　日
                    交通法庭  法　官  鄭凱文
以上正本證明與原本無異。
如不服本判決，應於收受送達後10日內向本院提出上訴書狀。
中　　華　　民　　國　　96　　年　　2 　　月　　 2　　日
                              書記官  林慧芬
附錄本案論罪科刑法全文：
中華民國刑法第185條之3：
服用毒品、麻醉藥品、酒類或其他相類之物，不能安全駕駛動力
交通工具而駕駛者，處一年以下有期徒刑、拘役或三萬元以下罰
金。
中華民國刑法第284 條第1 項：
因過失傷害人者，處六月以下有期徒刑、拘役或五百元以下罰
金，致重傷者，處一年以下有期徒刑、拘役或五百元以下罰金。
